# 请教陈版，新三板做市交易股票是否可以按买价计量

提问人：orangeyxy 时间：2017-04-16 11:08:37
陈老师，审计投资管理类企业，企业会计政策中，将新三板股票投资划分为可供，按成本价计量；瑞华汇编中也说明“新三板做市交易股票可以在‘出价-要价价差’之见的合理范围内确定估值，准则允许但不强制要求按计量资产时使用出价，在计量负债时使用要价。
”故而，在审计中是否可以认可企业按买价计量的方式，在期末进行减值测试，确认是否减值即可？还是需要对做市交易的股票，根据交易量的大小决定是按公允价值还是按成本价进行后续计量？交易量大小的界定范围又是什么？

回答人：chenyiwei
根据证监会 2015 年度证券公司年报布置会（ 2016 年 1 月在厦门举办）上的提法，对新三板股票估值的建议方法如下： 对于持有的在全国股转系统挂牌的股票、在交易所或银行间市场交易的理财产品等能获取市场交易价格的资产，证券公司在根据该交易价格计量资产的公允价值时，应考虑该交易价格是否需要调整。 通常情况下，能够获得相同资产在计量日的活跃市场交易价格的，应不加调整地使用该价格；能够获得其他市场交易信息的，例如相同资产的非活跃市场交易价格、相同资产在最近交易日而非计量日的活跃市场交易价格、类似资产的活跃或非活跃市场交易价格，则应根据相关资产的特征对该等价格进行适当调整。这些特征包括资产的状况、交易价格所在市场的交易量和活跃程度、交易的可比性、交易日与计量日的临近程度等。 新三板属于有序市场交易，新三板股票的估值应考虑流动性的影响，各证券公司应根据实际交易情况判断并记录做出判断的分析过程和判断的结果。项目组应对各证券公司的分析判断过程执行恰当的审计程序并在工作底稿予以恰当记录。 以协议方式转让的，新三板股票的估值可参照估值有：协议转让成本、定向增发价格、前N个有成交的交易日和每日成交均价的增均价格或采用估值模型（证监会会计部介绍了估值模型从换手率的角度考虑的券商案例，当前 20 个交易日换手率超过50%的，可认为交易活跃，采用收盘价进行估值；当前 20 个交易日换手率在20%<换手率<50%之间的，采用平均交易价格进行估值；当前 20 个交易日换手率在5%<换手率<20%之间的，可认为交易不活跃，采用成本计量；当前 20 个交易日换手率<5%的，可认为交易极不活跃，采用对净资产的变动进行调整估值）。 以做市方式转让的，新三板股票的估值可参照估值有：收盘价、前N个交易日的收盘均价或成交均价；前一日收盘价乘以固定打折系数（具体折扣未明确）。
另外，参考中国证券投资基金协会 2013 年发的《关于发布中基协（AMAC）基金行业股票估值指数的通知》的附件 1 ：关于停牌股票估值的参考方法 根据中国证监会关于规范停牌股票估值的指导意见，基金估值工作小组对境外停牌股票的估值方法进行了研究，现提供以下几种估值方法供参考。 方法一：指数收益法 对于需要进行估值的股票，使用指数收益法进行估值分为两个步骤： 第一步：
在估值日，以公开发布的相应行业指数的日收益率作为该股票的收益率。 第二步：根据第一步所得的收益率计算该股票当日的公允价值。 指数收益法的优点：估值方法相对公允，同一个行业有近似的属性，能反映市场变化和行业变化。操作上比较简单，有公开数据，容易表述，有利于剔除系统风险对个股的影响。 指数收益法的缺点：每个公司情况千差万别，行业指数不能代表每个公司的情况，公司本身自有的风险可能无法反映出来。目前市场上行业划分标准还不统一。 方法二：可比公司法 对于需要进行估值的股票，使用可比公司法进行估值分为三个步骤： 第一步：选出与该股票上市公司可比的其他可以取得合理市场价格的公司。所谓“可比”，主要是指行业、地区、主营业务、公司规模、财务结构等方面具有相似性。 第二步：在估值日，以可比公司的股票平均收益率作为该股票的收益率。 第三步：根据第二步所得到的收益率计算该股票当日的公允价值。 可比公司法的优点：估值方法相对公允，估值相似性高。 可比公司法的缺点：有些股票可能找不到可比公司。找到的可比公司与停牌股票有各种不同之处，需要采取各种参数修正，涉及主观因素多，计算较复杂。 方法三：市场价格模型法 市场价格模型方法的原理是利用历史上股票价格和市场指数的相关性，根据指数的变动近似推断出股票价格的变动。 对于需要进行估值的股票，使用市场价格模型方法进行估值分为三个步骤： 第一步：根据历史数据计算该股票价格与某个市场指数或行业指数的相关性指标，如BETA值。 第二步：根据相关性指标和指数收益率，计算该股票的日收益率。 第三步：根据第二步所得到的收益率计算该股票当日的公允价值。 市场价格模型法的优点：与指数收益法相比，该方法考虑了上市公司过去自身的特点。 市场价格模型法的缺点：BETA值计算期间的选择不好确定。仅考虑了停牌前的特点，对停牌期间公司的变化没有很好的反映。 方法四：采用估值模型进行估值 模型一：CAPM，资本资产定价模型 该估值模型偏重于理论研究，实际应用性较差，一般基金管理公司应用层面不采用。 模型二：DCF，现金流折现法 该估值模型所依据的参数确定涉及的主观判断较高，因此不同公司的结果可能差异较大，因此不倾向于单独使用，可做辅助参考用。 模型三：Earnings Multiple，市盈率法 该估值模型与市场实际情况结合较为紧密，结果较有说服力，所用参数涉及主观判断程度较少，有利于达成一致意见。 以上方法，仅供参考。” 按照以上估值的方法，本公司可选择性较少，建议采用估值模型对股权的价值进行估值。具体运用建议咨询瑞华旗下资产评估机构的评估专家的意见。
如果被审计单位在该新三板挂牌公司停牌前对其股票投资采用以做市交易价格为基础的公允价值计量，则在其停牌期间，在无法持续取得其公允价值的情况下，可按照停牌前最后一次公允价值计量的结果进行后续计量，而不应冲回前期已经确认的累计公允价值变动。但同时应关注期末是否发生减值，如果出现了《企业会计准则第 22 号——金融工具确认和计量》第四十一条所列的“金融资产发生减值的客观证据”中的任何一种情形，则应对其谨慎进行减值测试和计提减值准备。 如果在停牌前也是采用成本计量的，则停牌期间也继续保持按成本进行后续计量。同样，期末应关注是否存在减值。